【裁判字號】    89,易,2228
【裁判日期】    890815
【裁判案由】    傷害等
【裁判全文】
臺灣高雄地方法院刑事判決                        八十九年度易字第二二二八號
    公  訴  人  臺灣高雄地方法院檢察署檢察官
    被      告  甲○○
    選任辯護人  吳文豐
右列被告因傷害等案件，經檢察官提起公訴（八十九年度偵字第六八二五號），本院
判決如左：
    主  文
甲○○無罪。
    理  由
一、公訴意旨略以：被告甲○○與乙○○之妻係同事，受乙○○之妻之託看僱小孩，
    於民國八十八年十二月二十三日下午二時許，在高雄縣大寮鄉○○路一九四號前
    ，因乙○○要將小孩帶走，甲○○竟基於恐嚇及傷害之犯意，持木棍向乙○○恐
    嚇稱：如將小孩帶走，要將乙○○打死等語，致乙○○心生畏懼，而生危害於安
    全，並毆打乙○○，致其左小腿挫擦傷及右小腿多處挫擦傷，因認被告涉犯刑法
    第二百七十七條第一項之傷害罪嫌、同法第三百零五條恐嚇危害安全罪嫌云云。
二、按犯罪事實應依證據認定之，無證據不得推定其犯罪事實；不能證明被告犯罪者
    ，應諭知無罪之判決，刑事訴訟法第一百五十四條、第三百零一條第一項分別定
    有明文。又按刑事訴訟法上所謂認定犯罪事實之證據，係指足以認定被告確有犯
    罪行為之積極證據而言，如未能發現相當證據或證據不足以證明，自不能以推測
    或擬制之方法，以為裁判基礎，最高法院分別著有二十九年上字第三一○五號及
    四十年台上字第八六號判例可資參照。再按以被害人之陳述為認定犯罪之依據時
    ，必其陳述並無瑕疵，且就其他方面調查，又與事實相符，始能認有證據能力（
    最高法院六十一年台上字第三○九九號判例參照）。
三、公訴人認被告甲○○涉犯上開恐嚇、傷害犯行，無非是以告訴人乙○○之指訴、
    驗傷診斷書在卷可稽及被告坦認有持木棍等情為其主要論據。訊之被告甲○○固
    坦承有於右揭時地持木棍之事實，惟堅決否認有何恐嚇、傷害犯行，辯稱：乙○○與丁○○夫妻因感情不睦分居中，而伊則為丁○○之同事，因丁○○母女於上
    開時地搭乘伊車，途中欲返家探視母親，乃囑伊將車停在路旁，並在車上代為照
    顧小孩陳玉如，又要求勿讓小孩之父乙○○帶走小孩，未料丁○○下車返家後，
    乙○○隨即前來強行抱走小孩，離開時，伊雖欲阻止，但並未毆打乙○○，係乙○○抱著小孩退行走路，不小心自行跌倒受傷，又雖有順手拿起車內之球棒，惟
    是為了自衛，並未持該棍棒毆打或恐嚇乙○○等語。經查：
  （一）依告訴人乙○○於警訊及偵審中所稱：「甲○○拿木棍準備要打我，並恐嚇
        說如果要帶小孩走，要把我打死」、「‧‧‧甲○○拿木棍恐嚇我，說如果
        要帶小孩回家，就要把我打死，然後甲○○就用雙手把我推倒，身上多處挫
        擦傷，如醫生驗傷診書‧‧‧‧」（見警卷第二頁正、反面）、「是他（指
        被告）拿木棍要打我，但沒打，以木棍壓倒我，受傷是被他推倒，我抱著小
        孩亦同時被推倒，所以小孩亦受傷」、「他（指被告）說我如果把小孩帶走
        ，要把我打死」、「會（害怕），他（指被告）以木棍壓我到牆角，雖無以
        木棍打我，但有推倒我受傷」（見偵查卷第七頁反面、第八頁）、「是我第
        一次抱到小孩時，被告從後方以手勒住我脖子，使我摔倒，這是在車子後門
        旁，不是在車後，然後，我爬起來要抱小孩，他用木棍從後方勒住我脖子，
        將我逼到牆角，我之所以受傷，是摔倒時要爬起來，他已將我勒住，我才受
        傷，他沒有用棍子打我，只有勒我，他以木棍推我到牆角時告訴我，如要帶
        走小孩，就要將我打死。‧‧‧‧他當天木棍有接觸到我喉頭處，‧‧‧」
        （見本院八十九年六月十三日審判筆錄）、「我抱小孩時，他（指被告）在
        車旁先將我推倒，我爬起時，他再用木棍勒住我脖子將我推到牆角之後才恐
        嚇我，他還有說我很大膽，敢告他」、「我將孩子抱出來時，被告用手勒我
        脖子，所以我才會跌倒，之後，他才用木棍勒我脖子，我抱小孩在車內時，
        他坐在司機座，沒有跟我拉扯」、「是他（指被告）用手勒住我脖子，我向
        後仰，跌坐在地」（見本院八十九年七月十一日審判筆錄）等語以觀，被告
        既二度分別以手、木棍勒住告訴人脖子，且第一次用手勒時，復致告訴人跌
        倒，而第二次勒時，又可將告訴人逼至牆角，顯見被告所用之力氣非輕，勢
        必造成告訴人脖子受勒處受有傷害，且告訴人又係當日即前往醫院驗傷，自
        可檢視出該等傷勢，惟依告訴人所提出之聖若瑟醫院於八十九年二月九日出
        具之八九聖傷字第○○一一號驗傷診斷書所載，告訴人之脖子並未受有何傷
        害，有該驗傷診斷書一紙附卷可稽，足徵告訴人上開指訴，尚有可議。
  （二）又被告供承其係受告訴人之妻丁○○之託而在其車上照顧小孩，告訴人要帶
        走小孩前，有先奪取被告之車鑰匙，再從後座抱走小孩等情（見警卷第一頁
        反面、本院八十九年六月十三日、八十九年七月十一日審判筆錄），並經證
        人丁○○於本院審理時到庭證述屬實（見本院八十九年六月二十二日審判筆
        錄），且為告訴人坦認在卷（見本院八十九年六月二十二日、八十九年七月
        十一日審判筆錄）。而證人即當時在場之路人戊○○亦於本院審理時到庭結
        證稱：「我住在附近，當天有路過，我在商協路二○○號之一，他們大約是
        在一百九十幾號前面，是聽到有小孩哭聲及吵架聲，我就去看，從我的方向
        看，當時告訴人乙○○跌坐在車子前面，但是在車頭或車尾，我沒仔細看，
        不知道哪一個人較接近車子，被告拿一根棍子是走動中，告訴人是坐著，他
        們二人約距離三、四公尺遠，被告當時是往我的方向走動，與告訴人間是越
        走越遠，沒有看到被告拿棍子打告訴人也沒有看到被告拿棍子勒告訴人脖子
        ，沒有看到小孩坐在地上，我看到時，小孩是一邊哭，一邊往車上走，小孩
        好像自己進入車子，接下來，告訴人走近車子要抱小孩，被告不讓他抱，有
        跟他講，你沒有資格帶走小孩，小孩不是你寄我的，你如果要帶走，我就不
        客氣，沒有聽到被告說要打死告訴人的話，他當時棍子是拿在左手垂在地面
        ，沒有作勢要打告訴人，被告有過去要拉告訴人，有看到他拉到旁邊，但沒
        有打，沒有看到搶鑰匙，也沒有看到告訴人抱著小孩」等語（見本院八十九
        年六月二十二日審判筆錄），且證人戊○○當時確在現場亦經證人即到場處
        理本案之高雄縣警察局林園分局警備隊員曹德華於本院審理時證述甚明（見
        本院八十九年七月十一日審判筆錄），告訴人空言否認證人戊○○於案發時
        不在現場，所述不實云云，尚非可採。又本案係被告打電話報警一節，亦據
        證人戊○○、丁○○等人供證明確（見本院八十九年六月二十二日審判筆錄
        ），且為告訴人所不爭執，苟如告訴人所言，有遭被告傷害、恐嚇情事，則
        被告自無再行報警處理之理。告訴人既先奪取被告之車鑰匙，又抱走小孩，
        且依證人戊○○上開所述，可知被告並未出言恐嚇告訴人，則被告辯稱伊持
        木棍係為防衛，顯非屬虛詞，故縱被告於上開時地持有木棍，亦無足據以推
        認被告有傷害、恐嚇告訴人之犯行。
  （三）末參以上開驗傷診斷書所載，告訴人雖受有腿部挫擦傷等傷害，惟告訴人之
        指訴既有可疑，而被告持有木棍非無僅為防衛之可能，又無其他證據足資證
        明該等傷害係被告將告訴人推倒或毆打所致，自難僅以該驗傷診斷書遽予推
        認被告有上開傷害、恐嚇犯行，此外，本院復查無其他積極證據足資證明被
        告涉犯公訴人所指之傷害、恐嚇犯行，揆諸前揭說明，自屬不能證明犯罪，
        應為無罪之諭知。又告訴人雖於八十九年六月二十三日具狀聲請再傳訊證人
        戊○○，以明瞭該證人於上開時地是否在場，惟警方受理報案到達現場處理
        時，證人戊○○確實已在現場一節，已據證人曹德華證明在卷（見本院八十
        九年七月十一日審判筆錄），又被告雖亦聲請傳訊告訴人乙○○之女陳玉如
        ，以證明上開時地現場發現情形，惟該女年僅三歲，能否完整陳述，已非無
        疑，又受其母親即證人丁○○照護，且其父母感情不睦，其陳述能否不受他
        人影響，亦非無虞，況本案既已採取有利於被告之認定，故本院認無再予傳
        訊該等證人之必要，另被告雖認告訴人所受之傷害是告訴人先前車禍及工作
        時受傷所致，而告訴人則予以否認云云，惟本院既認該等傷害無法證明被告
        有上開傷害行為，則該等傷害究係何因所致，自與本案無涉，故證人丙○○
        雖到庭證述該等傷害非告訴人先前車禍或工作受傷之傷害，不足影響本案之
        認定，爰不予採酌，均附此敘明。
據上論斷，應依刑事訴訟法第三百零一條第一項，判決如主文。
中    華    民    國      八十九      年      八      月      十五      日
                                  臺灣高雄地方法院刑事庭
                                      法  官  李麗珠
右正本證明與原本無異。
如不服本判決，應於判決送達後十日內，向本院提出上訴狀。
                                      書記官  簡鴻雅
中    華    民    國      八十九      年      八      月      十六      日


司法院資訊處製作；財團法人民間司法改革基金會備份。
